【裁判字號】    90,易,108
【裁判日期】    900425
【裁判案由】    竊盜等
【裁判全文】
臺灣新竹地方法院刑事判決                            九十年度易字第一０八號
    公  訴  人  臺灣新竹地方法院檢察署檢察官
    被      告  乙○○
                丙○○
右列被告因業務侵占等案件，經檢察官提起公訴（八十九年度偵字第五六六二號），
本院判決如左：
    主      文
乙○○、丙○○共同連續意圖為自己不法之所有，而侵占對於業務上所持有之物，各
處有期徒刑捌月。均緩刑參年。
    事      實
一、丙○○自民國（下同）八十九年五月份起，受雇於新竹縣關西鎮○○路四十七號
    甲○○所開設之「恆晉商行」（外觀為自由聯盟超市、新東陽便利店）擔任櫃檯
    收銀員之工作，對商行內之物品有持有關係，於顧客消費後復須開立統一發票，
    並登載於「恆晉商行」之日帳上，為從事業務之人。八十九年九月間起，竟與其
    男友乙○○共同基於意圖為自己不法所有及業務上登載不實文書之概括犯意聯絡
    ，利用丙○○上班時，由乙○○佯裝顧客，連續多次進入店內選擇貨品，於結帳
    時，則由丙○○給予遠低於貨品價值之發票結帳，任由乙○○將貨帶走，而丙○○竟明知為不實事項，竟登載其業務上作成之日帳上及統一發票，足以生損害於
    恆晉商行即甲○○。迨同年十月四日上午七時二十分許，乙○○取得價值約新臺
    幣（下同）三千五百二十二元之貨品，又與丙○○二人欲重施故技時，當場為甲○○發現查獲，經查二人前後另以相同之方法所取得之物共值約八萬八千三百三
    十元（起訴書載為約十萬元）。
二、案經甲○○訴由新竹縣警察局新埔分局報請臺灣新竹地方法院檢察署檢察官偵查
    起訴。
    理      由
一、訊據被告丙○○、乙○○對於在前開時地乘丙○○對店內商品有持有力時，將店
    內物品以少買多，由乙○○取走，並登載於恆晉商行之日帳上之事實坦承不諱，
    核與被害人甲○○於警訊指訴情節相符。被告乙○○雖辯稱：大概只拿了一、二
    萬元的東西，然查，被告二人前後自恆晉商行所取得之物共值約十萬元左右之事
    實，已據被告乙○○在警訊初訊時供認在住處搜索扣押之物品均係自恆晉商行取
    出之情不諱，且在被告二人所居之住所查獲價值共八萬八千三百三十元之物，亦
    有搜索扣押贓物領據及被害人甲○○贓物認領保管單在卷足稽，被告乙○○事後
    翻異，空言卸責即不足採，本件事證明確，被告二人犯行均堪認定。
二、核被告丙○○、乙○○所為，均係犯刑法第三百三十六條第二項業務侵占罪及同
    法第二百十五條之業務上登載不實文書罪，公訴意旨認應依竊盜罪處斷，尚有未
    洽，惟基本事實相同，爰依法變更起訴法條，併予敘明。被告乙○○雖無受雇之
    從事業務關係，因與有身分關係之被告丙○○共犯，均應成立共同正犯。被告二
    人先後多次在業務上登載不實、業務侵占犯行，均係時間緊接，所犯係構成要件
    相同之罪名，顯係基於概括犯意反覆為之，應依連續犯規定，論以一罪，並加重
    其刑。再被告二人所犯上開二罪，有方法、結果之牽連關係，應依牽連犯規定從
    一重之連續業務侵占罪論處。公訴人雖未就被告業務上登載不實文書罪部分犯行
    起訴，惟該部分與已起訴之業務侵占犯行有牽連犯之裁判上一罪關係，為起訴效
    力所及，本院自應併予審理，附此敘明。爰審酌被告二人正值年輕力壯，當力圖
向上，猶思貪小便宜、不勞而獲，及侵占財物之價值，兼衡其犯罪後坦承犯行，
    態度良好，且已與被害人甲○○和解賠償損害，有和解書一份在卷足憑，被害人
    亦表示願原諒被告二人等一切情狀，各量處如主文所示之刑，以示懲儆。末查被
    告丙○○、乙○○二人素行良好，前未曾犯罪受有期徒刑以上刑之宣告，有臺灣
    新竹地方法院檢察署刑案資料查註紀錄表及臺灣高等法院被告全國前案紀錄表各
    一份在卷可稽，其因一時失慮，致罹刑典，事後已坦承犯行，深具悔意，經此刑
    之宣告後，應知警惕而無再犯之虞，雖被告多次侵占他人之動產，但為鼓勵其奮
    發向上，尚無予剝奪人身自由之必要，本院因認暫不執行其刑為當，爰併予各宣
    告緩刑三年，以啟自新。
三、公訴意旨另以：丙○○自八十九年五月份起，受雇於甲○○所開設之「恆晉商行
    」擔任櫃檯收銀員之工作，為從事業務之人，於八十九年九月十八日，結算三筆
    貨品，分別為三百二十六元、六百五十元、六百一十四元，竟意圖為自己不法之
    所有，未給予顧客發票，而將該三筆金額以變易持有為所有之意思予以侵占入己
    ，致甲○○因而受有損害云云，公訴人無非以告訴人甲○○之指訴，及統一發票
    三紙為其主要論據。訊據被告丙○○固坦承於當日有開立上開發票三紙之事實，
    惟堅詞否認該部分有何業務侵占之犯行，辯稱：上開統一發票係打錯等語。經查
    ，本件告訴人將八十九年九月十八日當日之日帳查核結果，實收與應收之部分，
    差額為五元，作廢九百七十六元，而公訴人所指上開統一發票三紙，編號分別係
    ＣＵ00000000、ＣＵ00000000、ＣＵ00000000，其中
    ＣＵ00000000、ＣＺ000000000張係連號，二紙消費金額共計
    六百五十元，與ＣＵ00000000之金額三百二十六元、合計係九百七十六
    元，與告訴人所提當日日帳表作廢之金額相符，足徵被告上開統一發票應係打錯
    無誤。至公訴人所指ＣＵ00000000金額六百十四元之部分，顯係誤認。
    此外，復查無其他積極證據足資認為此部分被告有何業務侵占之情事，應認為被
    告之犯罪尚不能證明，惟此部分與前開有罪部分係屬連續犯有裁判上一罪之關係
    ，爰不另為無罪之諭知。
據上論斷，應依刑事訴訟法第二百九十九條第一項前段、第三百條，刑法第二十八條
、第三十一條第一項、第五十六條、第三百三十六條第二項、第二百十五條、第五十
五條、第七十四條第一款，罰金罰鍰提高標準條例第一條前段，判決如主文。
本案經檢察官吳金棟到庭執行職務。
中      華      民      國    九十      年      四      月    二十五    日
                                臺灣新竹地方法院刑事第一庭
                                    法  官  林  秋  宜
右正本證明與原本無異。
如不服本判決，應於判決送達後十日內向本院提出上訴狀（應附繕本），上訴於臺灣
高等法院。
                                    書記官  張  雲  娥
中      華      民      國    九十      年      四      月    二十五    日
附錄本案論罪科刑法條：
刑法第二百一十五條（業務上文書登載不實罪）
從事業務之人，明知為不實之事項，而登載於其業務上作成之文書，足以生損害於公
眾或他人者，處三年以下有期徒刑、拘役或五百元以下罰金。
刑法第三百三十六條（公務公益侵占罪、業務侵占罪）
對於公務上或因公益所持有之物，犯前條第一項之罪者，處一年以上七年以下有期徒
刑，得併科五千元以下罰金。
對於業務上所持有之物，犯前條第一項之罪者，處六月以上五年以下有期徒刑，得併
科三千元以下罰金。
前二項之未遂犯罰之。


司法院資訊處製作；財團法人民間司法改革基金會備份。
